臺灣臺北地方法院民事判決　九十年度重訴字第二五四○號
　　原　　　告　德寶營造股份有限公司
　　法定代理人　丁○○
　　被　　　告　內政部營建署
　　法定代理人　乙○○
　　訴訟代理人　甲○○
　　　　　　　　丙○○
右當事人間請求給付工程款事件，本院判決如左：
    主      文
原告之訴及其假執行之聲請均駁回。
訴訟費用由原告負擔。
    事      實
甲、原告方面：
壹、聲明：
一、被告應給付原告新台幣（下同）二千一百十五萬六千四百八十七元，及自起訴狀
    繕本送達翌日起至清償日止，按週年利率百分之五計算之利息。
二、原告願以現金或同額之中國信託商業銀行或交通銀行或合作金庫銀行之無記名可
    轉讓定期存單為被告供擔保，請准宣告假執行。
貳、陳述：
一、緣原告德寶營造股份有限公司（以下稱德寶公司）於民國八十九年一月十七日承
    攬被告內政部營建署（以下稱營建署）「嘉義市建國一五六村新建工程」（下稱
    系爭工程）。於施工期間，鑒於由交通部公路局  (下稱公路局)主辦，同為原告
    承攬之「西濱快速公路ＷＨ六三標金湖至水井段工程  (主體工程)」（下稱西濱
    公路工程）路堤填築所需土方不足之實際需要，及工程地點所在雲林縣境土源短
    缺之現實困境，遂將系爭工程開挖地下室剩餘土方中之十四萬二千二百十六立方
    公尺（下稱系爭土方）運至該工程之工地，作為路堤填築材料。原告此項作法，
    在業主方面，公路局基於土方資源再利用之精神，依據內政部報奉行政院核備之
    「營建剩餘土石方處理方案」，同意使用系爭工程之剩餘土方，被告則於九十年
    二月十九日審核通過該案之借土計畫。
二、本件爭議所以發生，係因系爭工程之棄土計畫雖經負責監造之宗邁建築師事務所
    （下稱宗邁建築師）核轉被告，惟被告表示應待公路局審定該工程之借土計畫後
    ，始願進行審定，致遲未審定；而公路局見被告尚未就棄土計畫予以審定，亦不
    願先就上開借土計畫予以審定；二招標機關間相互觀望多時，產生無人願先審定
    之窘境。原告礙於兩件重大工程之業主均不願先行就其分別應審核之棄土及借土
    計畫予以審定，將導致兩件工程嚴重遲延，加以原告確信系爭棄土地點完全合法
    ，為使二案工程皆能順利依原訂時程完工，故於棄土、借土計畫尚未通過前，即
    先行施工，並留下所有流向證據。
三、有關系爭土方之數量為十四萬二千二百十六立方公尺，及系爭土方係運至西濱公
    路工程之工地，作為施工便道路堤填築材料使用之事實：
  （一）由被告九十年十二月二十七日所提補充證據狀所附附件八，即經監造人宗邁
        建築師蓋章認定之備忘錄及土方開挖數量統計表，可證明系爭土方之數量確
        為十四萬二千二百十六立方公尺。
  （二）依卷附交通部公路總局西部濱海公路南區工程處東石工務所九十一年二月八
        日，（九十一）濱南東字第一四號函，及由原告將系爭土方開挖運棄之工程
        發包予一欣工程行，約定棄土場所為上開西濱快速公路ＷＨ六三標之工地，
        並約定簽收數量之簽單由原告製作，簽單為四聯單，由原告派專人於土源開
        挖區依車次一台一台發單給司機，第一聯由原告所屬系爭工程之工作人員收
        執，另三聯由一欣工程行司機攜至上開ＷＨ六三標工地，經原告派駐該處之
        人員簽收後，由原告留存一聯，另二聯由司機帶回，並由司機與一欣工程行
        分別收執其中一聯，過程相當嚴謹。
  （三）由被告所提之證物，即一欣工程行於另件向原告起訴請求給付工程款事件，
        主張已施作二一六、五五二立方公尺，原告僅給付部分工程款之起訴狀所載
        ，亦足證明系爭土方之施作數量已超過一四二、二一六立方公尺。另由一欣
        工程行表示「從未將土方運至ＷＨ六三標以外地區傾倒」，並表示「運送憑
        證全部仍在其保管中」，亦足證明系爭土方係運至上開西濱快速公路之工地
        。
  （四）依被告提出之監工日報表記載，迄九十年一月三十日止，系爭工程之挖土機
        已施作七七一工，推土機施作九二工，卡車施作六九一工，亦足證明。
四、原告早於八十九年五月十日即已檢送棄土計畫書予被告委請之宗邁建築師事務所
    ，經建築師要求修正後，再於八十九年八月一日檢送，經建築師審核通過後轉送
    被告，惟被告仍予以退件，原告不得已，再依被告之意思修正，於八十九年八月
    三十日將修正後之棄土計畫書送請建築師審查，經建築師審核通過後，於八十九
    年八月三十一日轉送被告，詎被告竟仍以各種理由退件，且退件理由經原告依其
    意思修改，經建築師認可後，被告竟仍再以新理由退件，致原告之棄土計畫無法
    執行，不得不變更棄土地點。
五、按依據系爭工程契約第十八條施工管理（四）第四項僅規定，原告僅應在開工前
    提出廢棄土棄置計畫，敘明其棄土之位置、棄運之路線等相關資料即可。另依投
    標須知補充規定第十三條之規定，對於各項工程之棄土處理，原告只要依照圖說
    規定，倒置於地方政府指定場所或自覓合法處所，並依有關規定辦理即可，惟被
    告竟一再對於經建築師認可之上開棄土計畫予以退件，且每次退件理由均不同，
    使原告無法施工，顯違誠信原則。
六、依系爭合約第十六條付款辦法約定，原告得按期請領完成工程價值之百分之九十
    ，又依上開合約約定，每立方土方以一百六十三元計算，依規定估驗付款百分之
    九十，合計款項即為二千一百十五萬六千四百八十七元。
七、嗣棄土計畫經被告審定後，被告竟表示計畫審定前之施工部分不予承認！並拒絕
    就系爭十四萬二千二百十六立方公尺土方估驗計價付款。為此，依系爭工程合約
    第五條、第十六條之約定，請求被告給付新台幣二千一百十五萬六千四百八十七
    元，及自起訴狀繕本送達翌日起至清償日止，依週年利率百分之五計算之利息。
參、證據：
  提出系爭工程合約主文一件、棄土工程部分之單價分析表一件、工程承攬合約書一
  件、起訴狀一件、準備書（一）狀一件、本院九十年度訴字第三四九○號判決一件
  、原告函三件、系爭工程棄土計畫書正本四件、宗邁建築師事務所函四件、被告所
  屬南區工程處書函七件等為證，並聲請訊問證人施明輝及林嚴秀菊。
乙、被告方面：
壹、聲明：
一、原告之訴及其假執行之聲請均駁回。
二、如受不利之判決，願供擔保請准免予假執行。
貳、陳述：
一、就系爭工程，被告審核原告之棄土計畫，並要求附具棄土場所同意收容棄土之證
    明文件，係依約而為：
  （一）查「本工程施工如產生五百立方公尺以上之廢棄物者，除另有規定外，乙方
        （按即原告）應在開工前，提出廢棄土棄運計畫，敘明其棄土位置，棄運之
        路線等相關資料，送甲方（即被告）核備，並據以執行。其改變者亦同，並
        應隨時接受甲方的檢查。」「各項工程之廢土處理，承包商應依圖說規定倒
        置於地方政府指定場所或自覓合法處所並依有關規定辦理。」分別為系爭工
        程契約第十八條施工管理（四）工地環境清潔與維護第４項及「投標須知補
        充規定」第十三條所明定。所指「有關規定」，即應依內政部頒布之「營建
        剩餘土石處理方案」（內政部八十九年五月十七日台八九內營字第八九八三
        三七三號函）規定，由承包商覓妥合法收容處所，取得合法收容處理場所出
        具同意收容之證明文件；清運業者應核對剩餘土石內容及運送憑證，運往指
        定處所，並將憑證副聯回報承造人，送工程主管機關查核。此參照上開處理
        方案參、剩餘土石處理方針一、（二）項及二、（二）、（四）項所載之規
        定即明。
  （二）除挖掘土方係原告為遂行系爭工程建築之契約義務外，就系爭工程挖掘土方
        所生棄土予以合法適當處理，亦屬原告承攬工作之一部分，則依上開規定，
        原告履行上開棄土處理義務，自應事先擬定棄土計畫，包括棄土位置、棄運
        路線，送被告核備並據以執行，若有變更者亦同。其棄土地點且應為合法收
        容處理場所，並應取具該處所同意收容處理之證明文件，經被告同意後據以
        實施，始係依照系爭契約約定之本旨履行，被告亦始有依約估驗、計價、給
        付工程款之義務。
  （三）上開內政部頒布之營建剩餘土石方處理方案，固為行政命令，惟其規範之對
        象包含工程主管機關、承包商、清運業者、土資場設置業者，而為營建剩餘
        土石方處理之依據，兩造同有遵守之義務，被告據為審核系爭棄土計畫之依
        據，並無不合。
  （三）系爭契約所以約定應由原告提出廢棄土棄運計畫送甲方核備，本在管制要求
        系爭工程廢棄土應棄置於合法收容場所，亦即原告負有將系爭工程所挖土方
        依政府規定之方式予以棄置之義務。棄土計畫經被告同意，係為確保原告履
        行其義務之必要程序，於系爭契約之履行並屬重要事項，被告依首揭約定審
        核，並無不合。
  （四）棄土計畫應包括棄土收容場所地點之同意收容證明文件，亦為落實合法棄土
        之必要，蓋收容場所有其容量，業者是否同意收容，本有自由決定之權，則
        縱為合法棄土場所，仍不足為得予棄置之證明，被告要求所提棄土計畫應附
        具棄土場所同意收容證明文件，乃當然必要。
二、系爭契約之棄土計畫遲至九十年二月十九日始由被告核備，係因可歸責於原告之
    事由所致，其先前之棄土並非依約而為：
  （一）系爭工程之棄土計畫依約應事先經核備，即應經被告同意據以實施，始符合
        約定。惟系爭剩餘土方之棄置，原告並未取得合法棄運地同意之證明文件，
        擬定棄土計畫，經被告同意後據以實施，並經被告一再要求且通知原告於棄
        土計畫核定完成前不得為棄土處理，有被告致原告之函件數件可證，並為原
        告所是認。棄土計畫之未能核備，係因原告未能檢具合法棄土地點之證明文
        件所致，係屬可歸責於原告之事由，則原告逕為施作，既未經被告同意，被
        告自無給付工程款之義務。
  （二）監造人雖係依法設置，並由被告所委請，負責審核施工等事項，但被告仍有
        最後核可同意之權限，原告指稱經監造人建築師審查棄土計畫後，被告一再
        退回修正，致原告之棄土地點無法執行云云，惟監造人審查範圍並未包括合
        法收容棄土場所之同意證明文件，監造人就此並未審查，此業經證人施明輝
        於本院九十一年六月二十日言詞辯論筆錄結證在卷，而原告歷次陳報棄土計
        畫均未提出合法收容場所同意之證明文件，則被告未予同意棄土計畫係依相
        關規定辦理，並無不合；原告果有系爭棄土，亦係於棄土計畫核准之前，非
        依棄土計畫而為。
  （三）除系爭經核准之棄土計畫外，原告先前所提棄土計畫之棄土地點並非原告所
        指棄土地點。原告辯稱：棄土計畫會隨時間變更，預定之棄土地點會有變更
        ，又稱：棄土是送到最後核定之地點，足見原告在核准之前所提棄土計畫之
        棄土地點與實際棄運地點無關（所指均棄運於核准地點被告亦予否認），則
        原棄土計畫預定棄運地點顯見不實。
  （四）系爭工程定有期限，應於約定期限內完工，原告並應依契約約定本旨施作，
        此均為原告之義務。原告所提之棄土計畫未能取得被告之同意，係因可歸責
        於原告之事由，自不得反以工期壓力為理由，於棄土計畫未經被告同意前即
        逕予施作棄運，並反謂被告刁難。且原告於棄土計畫經被告審核同意前所為
        棄土，既無從管理審核，亦無從事後稽查，則被告不予計價付款所造成之損
        失自應由原告承擔。
三、原告不能證明系爭棄土有如其主張數量並均係棄置經最後核定之借土地點，被告
    自無估驗付款之義務：
  （一）原告主張系爭棄土係棄置於交通部公路局西濱快速道路ＷＨ六三標金湖至水
        井段工程，被告否認之。交通部公路總局西部濱海公路南區工程處東石工務
        所雖函稱略以：西部濱海快速公硌工程ＷＨ六三標金湖至水井段工程於八十
        九年至九十年二月十九日，原告（同係該工程之承攬廠商）之施工項為施工
        便道填築等確有土方進場，惟亦不能證明係由系爭工程土方棄運，更無法證
        明其數量。又查，原告原預定之棄土地點為嘉義縣太保市○○段太保小段十
        九至八十五、八十二之一地號土地，承運業者為聯興土方建材行，故其棄土
        地點、清運業者均與原告所提由一欣工程行全數棄運於西濱公路不符。
  （二）原告係遲至八十九年十月始向交通部公路局提出借土計畫申請，且至九十年
        二月十九日棄土計畫核可前，依借土單位即公路局就系爭工程之進土記錄所
        載，並無進土紀錄之記載。
  （三）原告九十年二月三日函稱至八十九年十二月十五日止，合計棄運一四二、二
        一六立方公尺，與原告九十年三月七日，九○—三二四一二八—一七六號函
        自陳係於九十年一月十八日進行土方開挖作業，互為矛盾。
  （四）原告主張係委託一欣工程行承作棄運廢土，且一欣工程行已施作二一六、五
        五二立方公尺，已超過原告所主張之一四二、二一六立方公尺，惟該二一六
        、五五二立方公尺是否屬實，已待原告舉證，且何足證明即係原告所主張之
        系爭一四二、二一六立方公尺之土方？又原告所主張之一四二、二一六立方
        公尺應係開挖系爭工程各區地下室之土方，且屬實方，並不包括開挖連續壁
        之土方（鬆方），則一欣工程行所指之開挖數量自不足為系爭各區棄運土方
        數量之證明。
  （五）原告雖另舉本院九十年度訴字第三四九０號，就原告與訴外人林嚴秀菊即一
        欣工程行間給付工程款事件之判決書，用以證明係將系爭棄土如數棄運於上
        開西濱快速公路ＷＨ六三標金湖至水井段工程之工地，惟縱原告與該一欣工
        程行間有此約定，仍不能證明系爭棄土確有如原告所主張之棄運事實。
四、被告固於九十年三月二十七日，就包括系爭工程款之審核估驗等問題召開施工協
    調會，達成有關系爭工程在棄土計畫未審定前，由原告自行運出之剩餘土石方，
    請原告提出該數量運送憑證及最終合法去處之同意證明相關文件等，送監造會計
    師審核確認同意後，送由被告據以辦理估驗事宜之結論，惟原告既未能提出系爭
    棄土確有如其所述數量之運送憑證，亦未能提出最終合法去處之同意證明文件，
    證明系爭十四萬二千二百十六立方公尺之剩餘土方確係棄運於上開西濱公路工程
    之工地，則依上開施工協調會之結論，原告亦無請求被告給付系爭工程款之權利
    。
參、證據：
  提出原告函一件、系爭工程合約主文節本一件、行政院函二件、內政部函一件、交
  通部公路局西部濱海公路南區工程處東石工務所函一件、營建剩餘土石方處理方案
  一件、被告所屬系爭新建工程工務所備忘錄及土方開挖及運棄數量統計表各一件、
  系爭新建工程專案管理協議書及設計監造委託個案契約書各一件、監工日報表一件
  、存證信函一件、被告函六件、建築工程廢棄土處理計畫申請書七件、被告所屬南
  區工程處書函九件，德寶公司九十年三月七日，九○—三二四一二八—一七六號函
  一件（均影本）為證。
丙、本院依原告聲請向交通部公路局西部濱海公路南區工程處東石工務所函查原告是
    否有於八十九年間至九十年二月十九日止運送十四萬二千二百十六萬方之土方至
    西濱快速公路ＷＨ六三標金湖至水井段工程之工地，作為路堤填築材料。
    理    由
一、原告起訴主張：其於八十九年一月十七日承攬被告之系爭工程。依工程合約第十
    六條付款辦法約定，原告得按期請領完成工程價值之百分之九十，又依上開合約
    約定，每立方公尺之棄運土方以一百六十三元計價。於施工期間，鑒於由公路局
    主辦，同為原告承攬之西濱公路工程路堤填築所需土方不足之實際需要，及工程
    地點所在雲林縣境土源短缺之現實困境，遂將系爭工程開挖地下室剩餘土方運至
    該工程之工地，作為路堤填築材料，除已獲得業主即公路局之同意外，被告亦於
    九十年二月十九日同意原告之棄土計畫。依據系爭工程契約第十八條施工管理（
    四）第四項規定，原告僅應在開工前提出廢棄土棄置計畫，敘明其棄土之位置、
    棄運之路線等相關資料，送請被告核備並據以執行。另依投標須知補充規定第十
    三條之規定，對於各項工程之棄土處理，原告只要依照圖說規定，倒置於地方政
    府指定場所或自覓合法處所，並依有關規定辦理即可，原告乃將系爭工程所挖掘
    之棄土計十四萬二千二百十六立方公尺運至西濱公路工程之工地，作為施工便道
    路堤填築材料使用。嗣棄土計畫雖經被告審定，惟被告竟拒絕支付計畫審定前之
    施工部分，即拒絕就系爭十四萬二千二百十六立方公尺土方估驗計價付款。為此
    ，依系爭工程合約第五條、第十六條約定，請求被告給付工程款二千一百十五萬
    六千四百八十七元等如其訴之聲明等語。
二、被告則以：系爭工程之棄土計畫遲至九十年二月十九日始由被告核定，且係因可
    歸責於原告之事由所致，原告於其清運棄土計畫經被告核定前所為之棄土並非依
    約而為，既未經被告同意，被告自無給付工程款之義務。九十年三月二十七日，
    就包括系爭工程款之審核估驗等問題召開施工協調會，雖達成有關系爭工程在棄
    土計畫未審定前，由原告自行運出之剩餘土石方，請原告提出該數量運送憑證及
    最終合法去處之同意證明相關文件等，送監造會計師審核確認同意後，送由被告
    據以辦理估驗事宜之結論，惟原告既未能提出系爭棄土確有如其所述數量之運送
    憑證，亦未能提出最終合法去處之同意證明文件，證明系爭十四萬二千二百十六
    立方公尺之剩餘土方確係棄運於上開西濱公路工程之工地，則縱依上開施工協調
    會之結論，原告仍無請求被告給付系爭工程款之權利等語，資為抗辯。
三、原告主張其與被告訂有系爭工程承攬合約，由原告承攬系爭工程之廢棄土石清運
    工程，依合約之約定，每立方公尺之棄運土方以一百六十三元計價，原告得按期
    請領完成工程價值之百分之九十，原告依照合約所擬定之清運棄土計畫嗣於九十
    年二月十九日經被告核定，兩造並於九十年三月二十七日，就系爭工程款之估驗
    計價事宜召開施工協調會，達成有關系爭工程在棄土計畫未審定前，由原告自行
    運出之剩餘土石方，由原告提出該數量運送憑證及最終合法去處之同意證明相關
    文件，送監造會計師審核確認同意後，送由被告據以辦理估驗事宜之結論等事實
    ，業據原告提出系爭工程承攬合約、棄土工程部分之單價分析表各一件為證，被
    告就此並不爭執，並提出上開施工協調會之會議紀錄一件附卷，應認原告此部分
    主張為真實。惟被告否認就原告主張之系爭棄運土方有計價付款之義務，並以上
    開情詞置辯。是本件所應審究者，即為：（一）原告所提出之系爭棄土處理計畫
    未經被告審定同意前，是否不得挖棄系爭土方？（二）原告有無依照規定，將系
    爭棄土計十四萬二千二百十六立方公尺運棄於被告所核定之地點即上開西濱公路
    工程之工地，作為施工便道路堤填築材料使用？被告就原告於棄運廢棄土石計畫
    經核定前所為棄運系爭棄土之工程施作，有無應依上開施工協調會所達成之結論
    ，依約予以估驗計價付款之義務？
四、按，依兩造所簽訂之系爭工程合約書第十八條「施工管理」第（四）項工地環境
    清潔與維護第 4點、系爭工程投標須知第十三條及內政部頒布之「營建剩餘土石
    方處理方案」之規定，就系爭棄土之棄運，原告應覓妥合法收容處所，取得合法
    收容處理場所出具同意收容之證明文件，於清運時並應核對剩餘土石內容及運送
    憑證，運往指定處所，並將憑證副聯回報承造人，送工程主管機關查核。是原告
    為履行上開棄土處理義務，自應事先擬定棄土計畫，包括棄土位置、棄運路線，
    送被告核備並據以執行，若有變更者亦同，其棄土地點且應為合法收容處理場所
    ，並應取具該處所同意收容處理之證明文件，經被告同意後據以實施，始係依照
    系爭契約約定之本旨履行。且依系爭工程合約第六條約定，契約文件包括（三）
    決標文件6.施工品質管理制度，故有關施工品質管理之規定，自均為系爭工程合
    約之文件，亦為原告所不爭執，則上開文件所規定內容，自均得據為系爭工程合
    約之規定，原告係多件公共工程之承包營建廠商，對此當難諉為不知。而營建剩
    餘土石方處理方案之規定，係因重大公共工程建設挖填土石方應力求平衡，如有
    剩餘土石方應有收容處理計畫，並應納入施工管理（參營建剩餘土石方處理方案
    參、剩餘土石方處理方針二、公共工程剩餘土石方處理（一）之說明）。原告辯
    稱上開「營建剩餘土石方處理方案」之規定，非屬行政命令，非契約之一部分，
    對其並無拘束力；依據系爭工程契約及投標須知補充規定第十三條之規定，其僅
    應在開工前提出廢棄土棄置計畫，敘明其棄土之位置、棄運之路線等相關資料，
    對於各項工程之棄土處理，亦只要依照圖說規定，倒置於地方政府指定場所或自
    覓合法處所，並依有關規定辦理即可云云，尚非可採。
五、次查，原告主張其至八十九年十二月十五日止，業已棄運系爭棄土計十四萬二千
    二百十六立方公尺，並均係棄運於經被告核定之上開西濱公路工程之工地，固經
    其提出棄土工程部分之單價分析表一份為證，並主張依卷附由系爭工程監造人宗
    邁建築師事務所於九十年二月七日蓋章認定之備忘錄及土方開挖數量表、公路總
    局西部濱海公路南區工程處東石工務所九十一年二月八日（九十一）濱南東字第
    一四號函、訴外人一欣工程行於本院另件（九十年度訴字第三四九○號）向原告
    訴請給付工程款事件之起訴狀所載，及被告所提出附卷之系爭工程監工日報表所
    載，足以證明系爭土方之數量確為十四萬二千二百十六立方公尺，並均係棄運於
    上開西濱快速公路ＷＨ六三標金湖至水井段工程之工地云云。惟查：
  （一）依原告所提出之上開棄土工程部分單價分析表所載，僅係原告依契約約定應
        挖除及棄運之土方數量及其每一立方公尺之棄運單價，自不得憑以證明原告
        實際挖除之棄土數量。
  （二）上開備忘錄及土方開挖數量表，固經系爭工程之監造人宗邁建築師蓋章認定
        ，且經證人即於該建築師事務所擔任設計監造職務之施明輝到庭結證稱上開
        開挖數量表上所載之土方數量正確等語（見本院九十一年六月二十日言詞辯
        論筆錄），惟依證人所言，宗邁建築師之審查範圍僅包括棄土之運送路線及
        動線，並不包括棄土場所是否同意之部分（見本院九十一年六月二十日言詞
        辯論筆錄），故僅憑宗邁建築師於上開備忘錄及土方開挖數量表之蓋章及證
        人施明輝之證詞，僅能證明原告確有開挖上開數量棄土之事實，尚無從據以
        認定原告棄運上開棄土之處所，亦無從憑以認定原告所開挖之系爭土方確均
        係棄運於上開經被告核定之西濱公路工程之工地。
  （三）況依原告主張，系爭十四萬二千二百十六立方公尺之棄土係因開挖地下室所
        產生之剩餘土方，惟參照原告因將系爭工程轉包予訴外人一欣工程行承攬，
        而與訴外人一欣工程行於八十九年五月二十七日所簽定「工程承攬合約書」
        第三條之約定，其工程範圍為系爭工程之連續壁舖面及導溝打除運棄及土方
        開挖工程（含棄土證明），是一欣工程行所運棄之棄土，顯包括系爭工程之
        連續壁舖面及導溝打除及土方開挖所生之棄土在內，並非僅限於原告所指因
        開挖系爭工程地下室所產生之剩餘土方，故依一欣工程行於本院上開另件向
        原告起訴請求給付工程款事件（九十年度訴字第三四九○號）所提出之起訴
        狀及其他有關運棄若干土方數量或運棄土方地點之主張，均不足憑為有利原
        告認定之證據。從而上開由宗邁建築師蓋章認定之備忘錄及土方開挖數量表
        ，及證人施明輝之證詞，亦均僅能證明上開土方之開挖數量，而無法證明其
        所開挖之土方均為原告所指，係開挖系爭工程地下室之剩餘土方。本院於上
        開另件訴訟事件之認定，亦係就原告與一欣工程行間，就其等所簽訂之上開
        工程承攬合約書之約定為判斷，其工程承攬合約所約定之工程範圍既與本件
        不同，該件判決之認定結果尚不足為本件認定之依據。
  （四）卷附之交通部公路總局西部濱海公路南區工程處東石工務九十一年二月八日
        ，（九十一）濱南東字第一四號函，雖載明於八十九年至九十年二月十九日
        間，原告為施工便道填築及快速公路路邊溝與基樁工程，確有土方進場，惟
        並未敘明進場土方之確實數量若干，且依其施工記錄所載，「填土購運及滾
        壓」項目之記載為零，是亦不足憑以認定原告於九十年二月十九日之前，確
        有棄運若干數量之棄土至該工程之工地，作為施工便道填築及快速公路路邊
        溝與基樁工程之用。況依上開函文所示，仍不足認定上開土方均係由一欣工
        程行所載運進場，亦無從認定所進場之土方來源均係由系爭工程開挖地下室
        所生之剩餘土方，從而仍不足為有利於原告之認定依據。
  （五）原告雖另主張依被告就系爭工程之監工日報表所載，迄九十年一月三十日止
        ，系爭工程之挖土機已施工七七一工，推土機施工九二工，卡車施工六九一
        工，足以證明原告確有載運系爭棄土之事實云云，惟被告上開監工日報表之
        記錄日期既係至九十年一月三十日止之記錄，與原告起訴主張其棄運系爭棄
        土之期間係至八十九年十二月十五日止，其間相隔已達四十五日之久，是依
        被告上開監工紀錄表所載，自不足憑以證明原告之主張。況縱依上開監工日
        報表所載，原告之卡車施作為六九一工，惟以此數量與原告主張之系爭棄土
        數量計十四萬二千二百十六立方公尺相較，其每一卡車之運載量竟高達二百
        零五點八立方公尺（142,216÷691＝205.8），顯超過一般卡車所能載運之
        數量。
  （六）依卷附由原告提出之被告九十年二月十九日，九十營署南字第六○一二一四
        號函所載，原告係於九十年二月八日始經由宗邁建築師事務所向原告提出第
        五次修正之系爭工程棄土計畫書，決定以上開西濱公路工程之工地為其棄土
        地點，經被告於九十年二月十九日審定同意，則原告於九十年二月十九日之
        前，是否確將系爭棄土運至上開經被告同意之地點，已有疑義。再參照卷附
        由原告於其棄土計畫經被告審定同意前，向被告所提出之七紙「建築工程廢
        棄土處理計畫申請書」所載，其中二紙之棄土地點係記載為：「太保市○○
        段太保小段六九至八五、八二之一號」，另一紙則載為：「太保市○○段太
        保小段六九、七○、七八、七九、八○、八一、八二、八三、八四、八五、
        八二—一等十一筆土地」，均非被告審核同意之上開西濱公路工程之工地，
        更足證明原告之主張尚非可採。
六、綜上所述，原告主張其已運棄系爭棄土計十四萬二千二百十六立方公尺於上開經
    被告核定之西濱公路工程之工地，作為路提填築材料使用等情，既未能舉證證明
    ，無從採信，其據以請求被告依約估驗計價，給付二千一百十五萬六千四百八十
    七元之工程款，即為無理由，不應准許。
七、因本案事證已臻明確，兩造其餘主張陳述及所提之證據，均無庸再予審酌，附此
    敘明。
八、原告既受敗訴判決，其假執行之聲請即失所依據，應併予駁回。
九、結論：
  本件原告之訴為無理由，依民事訴訟法第七十八條，判決如主文。
中　　　華　　　民　　　國　　九十一　　年　　　八　　　月　　　三十　　日
                                  民事第三庭法      官　張明輝
右為正本係照原本作成
如對本判決上訴，須於判決送達後廿日內向本院提出上訴狀
中　　　華　　　民　　　國　　九十一　　年　　　八　　　月　　　三十　　日
　　　　　　　　　　　　　　　　　　　　　　法院書記官　周其祥
